【裁判字號】    91,易,768
【裁判日期】    920717
【裁判案由】    贓物
【裁判全文】
臺灣新竹地方法院刑事判決                          九十一年度易字第七六八號
    公  訴  人  臺灣新竹地方法院檢察署檢察官
    被      告  丙○○
右列被告因贓物案件，經檢察官提起公訴（九十一年度偵字第四三九八號），本院判
決如左：
    主  文
丙○○無罪。
    理  由
一、公訴意旨略以：被告甲○○（通緝中，其涉犯部分伺其到案後另行審結，詳後述
    ）明知車號ＶＭＪ—三０七號輕型機車一部係來路不明之贓物，竟於民國九十一
    年間，自不詳人士處收受之，供作代步之用，並於同年七月二十六日上午十一時
    許，在其位於新竹縣寶山鄉○○村○鄰○○路三九九號之住處，將該機車借予亦
    明知該機車係屬來路不明贓物之表弟即被告丙○○，並向被告丙○○稱：這部車
    不用鑰匙也可以騎等語。嗣於翌（二十七）日下午四時許，為警在丙○○位於新
    竹縣寶山鄉○○村○鄰○○路三一一號之住處前，查獲該部機車而循線查知上情
    ，因認被告丙○○涉犯刑法第三百四十九條第一項之收受贓物罪嫌等語。
二、按犯罪事實應依證據認定之，無證據不得推定其犯罪事實；又不能證明被告犯罪
    者，應諭知無罪之判決，刑事訴訟法第一百五十四條、第三百零一條第一項分別
    定有明文。
三、訊據被告丙○○堅詞否認涉有右揭犯行，其辯稱：甲○○是我表哥，這部機車我
    之前就看到一直停在甲○○家前面，也看過他騎這部車，我以為是他的車，我是
    在九十一年七月二十七日當天上午坐朋友的車一起到他家玩，要離開時我向他借
    的，我跟他要鑰匙時他說不用鑰匙也可以騎，結果不用鑰匙真的可以騎，我就把
    它騎回家，我自己也有機車，我並不知道這部車是贓車云云。
四、公訴人認被告丙○○涉犯上開收受贓物犯行，無非以：右開機車被竊之事實已經
    車主乙○○陳述在卷，並有贓物物品認領收據一紙附卷可稽，被告丙○○亦自承
    該部機車係向被告甲○○所借用，衡諸常情，借用機車為擔保來源之正當性，一
    般人必先檢視行車執照，此為眾所週知之理，被告丙○○既未向被告甲○○索取
    證件，被告甲○○復告知被告丙○○該機車不用鑰匙也可以騎，可認其應確知該
    機車係屬贓物等語，為其論據。
五、本院認定的理由：經查，被告丙○○並不否認曾向被告甲○○借用該部機車，並
    於借用當天即被警查獲，公訴人認定被害人丙○○是在查獲前一日向被告甲○○
    收受該部機車，此部分並無何證據可支持其說，其起訴之犯罪時間已有違誤。再
    者，經傳訊證人即查獲本案之警員梁茂福，其於偵訊時已結證稱：我在九十一年
    七月二十七日查獲日的前二星期左右的一天下午三時許，親眼目睹甲○○騎乘這
    部ＶＭＪ—三Ｏ七號機車行經寶新路新城國小前，且機車未懸掛牌照，當時因為
    我來不及追趕，所以無法當場查獲，等到追到甲○○家時，機車已經停在他家門
    口，我上前去摸，發現引擎還是熱的，後來到七月二十七日下午我去當時被通緝
    的丙○○家抓丙○○時，這部贓車就停在丙○○家門口，我問丙○○車子是哪裡
    來的，他說是向甲○○借的，我看機車的引擎鎖及行李廂鎖都被撬開了，因為如
    此我才能確認之前甲○○騎的機車與丙○○被查獲的機車是同一部等語（見偵查
    卷第四五、四六頁，九十一年九月二日訊問筆錄）。是以，被告丙○○辯稱其看
    到該部機車都停在被告甲○○家前面，也看過被告甲○○騎乘該部機車乙詞，並
    非虛妄。被告丙○○於借用該機車時固未曾想到要向被告甲○○索取行車執照，
    已據其供承在卷，衡情，被告丙○○與被告甲○○二人為表兄弟關係，且二人均
    住在同一條馬路上，平時二人間互有來往並非稀奇的事，借用機車代步亦未逾越
    其等間之交情，以其二人之關係而論，若僅以被告丙○○在向表哥即被告甲○○
    借車前未索取行照即據以推斷其有明知該機車為來源不明之贓物，實未免率斷，
    公訴人所提出之證據尚不能證明被告丙○○犯罪，此外，復查無其他積極證據足
    資認定被告丙○○有公訴人所指之收受贓物犯行，本院自應對被告為無罪判決之
    諭知，以免冤抑。
六、至於被告甲○○經本院合法傳喚、拘提均未到案，已經本院於九十二年三月十日
    以九十二年新院昭刑平緝字第五九號通緝書發佈通緝在案，其被訴部分應伺其到
    案後另行審結。
七、據上論斷，應依刑事訴訟法第三百零一條第一項，判決如主文。
本案經檢察官鍾曉亞到庭執行職務。
中      華      民      國    九十二    年      七      月     十七     日
                                      臺灣新竹地方法院刑事第一庭
                                          法  官    遲中慧
右正本證明與原本無異。
如不服本判決，應於判決送達後十日內向本院提出上訴狀( 應附繕本 )，上訴於臺灣
高等法院。
                                          書記官    龔柏萃
中      華      民      國    九十二    年      七      月     十七     日


司法院資訊處製作；財團法人民間司法改革基金會備份。
